臺灣板橋地方法院刑事判決　　　　　　　　　　　　　九十三年度訴字第八六七號
　　公　訴　人　臺灣板橋地方法院檢察署檢察官
　　被　　　告　甲○○
　　指定辯護人　丙○律師
右列被告因強盜案件，經檢察官提起公訴（九十三年度偵字第七五九號），本院判決
如左：
    主      文
甲○○竊盜，因脫免逮捕，而當場施以強暴，累犯，處有期徒刑伍年陸月。
    事      實
一、甲○○前於民國八十四年間因犯竊盜罪，經臺灣臺南地方法院以八十四年度訴字
    第二九七號判處有期徒刑二年六月確定；又於同年間另因違反妨害兵役治罪條例
    案件，經臺灣高雄地方法院以八十四年度訴字第六五○號判處有期徒刑七月確定
    ，上開二案罪刑，嗣經臺灣高雄地方法院以八十四年度聲字第一五一九號裁定應
    執行有期徒刑三年，於八十五年七月四日假釋付保護管束，惟甲○○又於八十七
    年間犯竊盜罪，經臺灣臺北地方法院以八十八年度易字第一○一○號判處有期徒
    刑一年確定，並與前揭假釋經裁定撤銷而留有殘刑一年八月八日合併執行，復於
    九十年六月二十二日假釋付保護管束，仍不知警惕，又於九十二年間再犯竊盜罪
    ，經臺灣臺南地方法院以九十二年度易字第五三八號判處有期徒刑一年確定（現
    尚在監執行中），上揭假釋因而經法院撤銷，留有殘刑二月十三日，迄於九十二
    年十月二十一日始執行完畢。詎猶不知悔改，復於九十二年十二月二十九日晚上
    七時三十分許，在臺北縣三重市○○街一之七號（起訴書誤載為七之一號）斑馬
    樂透彩券行，見店內無人，竟意圖為自己不法之所有，徒手竊取乙○管領而放置
    於上址彩券行抽屜內之新臺幣（下同）一萬四千六百元及集點卡二張，得手後欲
    離開之際，適為上開彩券行銷售員乙○發覺而自後追趕，甲○○為脫免逮捕，攔
    下一輛計程車坐進車內，惟乙○迅速趕至用手拉住該車車門並大喊「搶劫」，甲
    ○○見狀，就將手伸出車外拍打乙○拉住車門的手，又外推車門撞擊乙○前胸，
    造成乙○左手指及右手臂上有流血，此時甲○○見無法逃離即順勢下車，改攔另
    一輛計程車並坐進車內，仍遭乙○緊緊追趕，二人如同前述一般猛力推拉，甲○
    ○見未能順利脫逃，又下車改攔第三輛計程車欲逃離時，始遭路人合力上前當場
    制伏後報警查獲，並自甲○○身上起獲乙○管領之現金一萬四千六百元及集點卡
    二張。
二、案經乙○訴由臺北縣政府警察局三重分局報請臺灣板橋地方法院檢察署檢察官偵
    查起訴。
    理      由
一、訊據被告甲○○固坦承於右揭時、地，徒手竊得乙○所有之現金一萬四千六百元
    及集點卡二張之事實，惟矢口否認有何準強盜之犯行，辯稱：伊並無強推被害人
    的意思，也不知道被害人在後追趕，伊是一行竊得手後就招計程車要離開，但計
    程車司機不開車，就改搭另一輛計程車云云。惟查，被告於警詢中即供稱：「我
    當時見店內無人，即拿走抽屜之現金一萬四千六百元之後，我隨即往文化北路與
    自強路口逃逸，我見被害人追出之後，我即在路口攔計程車，我坐上計程車之後
    ，被害人就拉住車門，並喊搶劫，我就馬上下車換搭力外一台計程車，由於該計
    程車並未開車，且旁邊民眾皆聚集到該路口，我見無法逃逸就下車，下車後就有
    二名年輕人抓住我」等語（見偵查卷宗第十頁），核與證人即告訴人乙○於審理
    中結證所稱：伊當時將錢放在抽屜，被告進去店內沒多久，就迅速離去，後來伊
    查看抽屜發現錢不見，就出去追，被告攔第一輛車時，伊拉住車門不讓其關上，
    當時被告已坐進車內，就用手伸出車外推伊並拍打伊的手，後來又用車門撞伊前
    胸，伊有喊搶劫，但直到被告攔第二輛車時才有人幫伊，被告又坐上車，伊一樣
    拉住被告，被告又推伊，後來被告又下車，在被告攔另一輛計程車時，才有人幫
    伊抓住被告等情節相符，是被告確有竊盜犯行，並於得逞後即欲攔乘計程車逃離
    現場，且明知被害人在後追喊，已可認定。再者，被害人乙○因為被告之拍打及
    猛推車門等動作，致前胸疼痛，左手指及右手臂上有抓痕、流血一節，業經證人
    乙○於審理時結證歷歷，而被告於偵審中就乙○之傷勢係其所造成並不否認，於
    審理時並自承其係在情急之下推車門，並非蓄意要傷害被告等語，惟被告於行竊
    後遭被害人緊緊追趕，為求能迅速逃離現場，其阻止被害人持續追喊而以手拍打
    及推阻車門之力道必當強猛，衡諸被告與被害人之姓別、身形有異，被害人遭被
    告間隔於計程車門外而猛力推打，極易成傷，應為被告所明知，詎其仍自顧為之
    ，終致被告受有傷害，此等被告當場對被害人施強暴之情節，極為顯然，被告確
    有以不法腕力加向被害人之舉止自明。按竊盜或搶奪，因防護贓物、脫免逮捕或
    湮滅罪證，而當場施以強暴、脅迫者，即以強盜論，不以所施強暴、脅迫手段，
    須至他人不能抗拒程度為成立準強盜罪之要件，此與刑法第三百二十八條第一項
    之普通強盜罪之構成要件不同（最高法院九十一年臺上字第五七七八號判決意旨
    參照）；又按刑法第三百二十九條所謂當場，固不以實施竊盜或搶奪者尚未離去
    現場為限，即已離盜所而尚在他人跟蹤追躡中者，仍不失為當場（最高法院二十
    八年上字第一九八四號著有判例可資參照）。因如前述，本件被告竊取被害人財
    物得手後，即經發現追捕，當被害人欲攔乘計程車離去時，被告竟以手猛力拍打
    被害人拉住車門的手，並強力以車門推撞被害人，顯已該當於準強盜罪之當場為
    強暴之要件，要無疑問。此外，被告竊取之財物，係被害人所有之現金一萬四千
    六百元及集點卡二張，復有贓物認領保管單一件附卷可稽。綜上，足認被告上開
    所辯，顯係事後圖卸飾詞，委無足採，罪證明確，犯行洵堪認定。
二、核被告所為，係犯刑法第三百二十九條之準強盜罪，應依刑法第三百二十八條第
    一項處斷。而被害人乙○雖受有前胸撞傷、左手指及右手臂上有抓痕、流血等傷
    害，惟傷害為被告施強暴行為整體過程所生之當然結果，尚難認被告另具傷害故
    意，此部分不另論罪，併此敘明。查被告前於八十四年間因犯竊盜罪，經臺灣臺
    南地方法院以八十四年度訴字第二九七號判處有期徒刑二年六月確定；又於同年
    間另因違反妨害兵役治罪條例案件，經臺灣高雄地方法院以八十四年度訴字第六
    五○號判處有期徒刑七月確定，上開二案罪刑，嗣經臺灣高雄地方法院以八十四
    年度聲字第一五一九號裁定應執有期徒刑三年，於八十五年七月四日假釋付保護
    管束，惟甲○○又於八十七年間犯竊盜罪，經臺灣臺北地方法院以八十八年度易
    字第一○一○號判處有期徒刑一年確定，並與前揭假釋經裁定撤銷而留有殘刑一
    年八月八日合併執行，復於九十年六月二十二日假釋付保護管束，仍不知警惕，
    又於九十二年間再犯竊盜罪，經臺灣臺南地方法院以九十二年度易字第五三八號
    判處有期徒刑一年確定（現尚在監執行中），上揭假釋因而經法院撤銷，留有殘
    刑二月十三日，迄於九十二年十月二十一日始執行完畢，此有臺灣高等法院被告
    全國前案紀錄表在卷可按，其於有期徒刑執行完畢後五年之內，再犯本案之罪，
    係屬累犯，應依刑法第四十七條之規定加重其刑。爰審酌被告年值青壯，累累前
    科，不思上進，竟圖苟且偷盜，犯罪手段激烈，造成被害人之損害非輕及犯罪後
    之態度等一切情狀，量處如主文所示之刑，以資懲儆。
據上論斷，應依刑事訴訟法第二百九十九條第一項前段，刑法第三百二十九條、第三
百二十八條第一項、第四十七條，判決如主文。
本案經檢察官鄧媛到庭執行職務
中　　　華　　　民　　　國　　九十三　　年　　 十二 　　月　　　九　　　日
                                      臺灣板橋地方法院刑事第六庭
                                          審判長法　官  王敏慧
                                                法  官  絲鈺雲
                                                法  官  張江澤
右正本證明與原本無異。
如不服本判決，應於判決送達後十日內，向本院提出上訴狀。
                                                書記官  林  怡  秀
中　　　華　　　民　　　國　　九十三　　年　　 十二 　　月　　　九　　　日
附錄本案論罪科刑法條全文
刑法第三百二十九條
竊盜或搶奪，因防護贓物、脫免逮捕或湮滅罪證，而當場施以強暴脅迫者，以強盜論
。
刑法第三百二十八條
意圖為自己或第三人不法之所有，以強暴、脅迫、藥劑、催眠術或他法，至使不能抗
拒，而取他人之物或使其交付者，為強盜罪，處五年以上有期徒刑。
以前項方法得財產上不法之利益或使第三人得之者，亦同。
犯強盜罪因而致人於死者，處死刑、無期徒刑或十年以上有期徒刑；致重傷者，處無
期徒刑或七年以上有期徒刑。
第一項及第二項之未遂犯罰之。
預備犯強盜罪者，處一年以下有期徒刑、拘役或三千元以下罰金。
